臺灣桃園地方法院民事判決　　　　　　　　　　　　　九十三年度訴字第一五八號
　　原　　　告　午○○
　　原　　　告　巳○○
　　共　　　同
　　訴訟代理人　呂理胡律師
　　複　代理人　申○○
　　被　　　告　庚○○
　　　　　　　　辛○○
　　　　　　　　壬○○
　　　　　　　　甲○○
　　　　　　　　卯○○
　　　　　　　　丑○○
　　　　　　　　子○○○
　　　　　　　　丁○○
　　　　　　　　戌○○○
　　　　　　　　酉○○○
　　　　　　　　戊○○
　　　　　　　　乙○○
　　　　　　　　辰○○
　　　　　　　　己○○
　　　　　　　　癸○○
　　右　一　人
　　訴訟代理人　寅○○
　　被　　　告　丙○○
　　　　　　　　未○○
右當事人間請求所有權移轉登記事件，本院於中華民國九十三年九月三十日言詞辯論
終結，判決如左：
    主    文
被告應將所公同共有坐落桃園縣中壢市○○段第八三八之五地號、地目建、面積四九
六點一四平方公尺土地所有權應有部分五分之一移轉登記予原告公同共有。
訴訟費用由被告連帶負擔。
    事    實
甲、原告方面：
一、聲明：如主文所示。
二、陳述：
（一）原告之父即訴外人陳阿安前於民國五十五年一月十六日與被告辰○○、己○○
      及訴外人江明芳（即被告壬○○、丑○○、庚○○、辛○○、甲○○、卯○○
      、丁○○、戌○○○、酉○○○、戊○○、丙○○、乙○○、子○○○之被繼
      承人）簽訂土地買賣契約書（下稱系爭買賣契約），承買訴外人江萬枝所有坐
      落桃園縣中壢市○○段第一三九地號土地應有部分五分之一全部（此買賣標的
      之土地所有權應有部分嗣由被告十七人繼承取得，詳如後述），且被告癸○○
      、未○○亦承諾出賣，依系爭買賣契約書第一條約定：「甲方（即出賣人）願
      將私有自用坐落中壢鎮后寮壹參玖號，建物敷地、七七則、四分貳厘壹毛五系
      持分五分之壹全部，出賣予乙方（即訴外人陳阿安）使用。」，另於第五條規
      定：「買賣土地應於出賣人完成繼承登記同時，移轉予乙方，不得延遲。」，
      被告應配合辦理買賣標的土地相關之所有權移轉登記手續，然遲未辦理，迭經
      原告催請辦理，被告等亦置之不理。而訴外人陳阿安已於七十二年八月三十一
      日死亡，其妻即訴外人陳鄒招妹則早於六十三年十月十日死亡，訴外人陳阿安
      之繼承人本應有訴外人陳蘭英、陳新加及原告等四人，惟訴外人陳蘭英、陳新
      加二人前已依法拋棄其繼承權，則依民法第一千一百七十六條第一項及第一千
      一百四十八條之規定，原告自因繼承取得訴外人陳阿安依據系爭買賣契約所生
      之請求權。另前開為系爭買賣契約標的之土地，經變更地號為同縣市○○段第
      八三八地號後，原告向鈞院訴請分割此筆土地，經鈞院以八十五年度訴字第一
      五○四號民事判決判命分割，由被告等取得分割後之同縣市○○段第八三八地
      號、面積七二一‧三一平方公尺之土地（下稱第八三八地號土地）所有權全部
      及同段第八三八之五地號、面積四九六‧一四平方公尺、所有權應有部分五分
      之一土地（下稱系爭土地）之公同共有權利，並於判決確定後之八十七年六月
      十日辦妥繼承及分割登記在案。
（二）被告或為系爭買賣契約之出賣人，或為出賣人之繼承人，惟經辦妥繼承及分割
      登記後，仍拒不依系爭買賣契約履行將上開分割取得之第八三八地號土地所有
      權全部及系爭土地之公同共有權利移轉登記予原告之義務，原告乃於八十七年
      四月二十日訴請被告將第八三八地號土地所有權全部移轉登記予原告公同共有
      ，並經鈞院以八十七年度訴字第四八六號民事判決原告勝訴，且於八十九年四
      月二十日判決確定在案。原告係疏未於上開訴訟中一併請求被告移轉系爭土地
      之公同共有權利，然此仍不礙於被告應履行系爭買賣契約所約定移轉系爭土地
      公同共有權利之義務，又本案之基礎事實核與上開鈞院八十七年度訴字第四八
      六號暨八十五年度訴字第一五○四號民事判決所載事實同一，原告援引上開二
      確定判決所認定之事實及證據，並依系爭買賣契約之約定及民法第三百四十八
      條之規定，提起本件訴訟，訴請判決如聲明所示。
三、證據：提出土地買賣契約書本一份、鈞院八十五年度訴字第一五○四號民事判決
    一份、鈞院八十七年度訴字第四八六號民事判決一份（均為影本）、土地登記謄
    本一份。
乙、被告未○○方面：被告未○○未於最後言詞辯論期日到場，惟據其以前到場所為
    之聲明或陳述略以：駁回原告之訴。
丙、被告癸○○方面：
一、聲明：駁回原告之訴。
二、陳述：其並未出售土地。
丁、被告壬○○、丑○○、庚○○、辛○○、甲○○、卯○○、丁○○、戌○○○、
    酉○○○、戊○○、丙○○、乙○○、子○○○、辰○○、己○○均未於言詞辯
    論期日到場，亦未提出書狀作何聲明或陳述。
戊、本院依職權調閱本院八十五年度訴字第一五○四號、八十七年度訴字第四八六號
    民事事件卷宗。
    理    由
壹、程序方面：本件被告壬○○、丑○○、庚○○、辛○○、甲○○、卯○○、丁○○、戌○○○、酉○○○、戊○○、丙○○、乙○○、子○○○、辰○○、己○○均經合法通知，無正當理由，未於言詞辯論期日到場；被告未○○則經合法通
    知，無正當理由，未於最後言詞辯論期日到場，經核均無民事訴訟法第三百八十
    六條各款所列情形，爰依原告聲請，由其一造辯論而為判決。
貳、實體方面：
一、本件原告起訴主張，原告之父即訴外人陳阿安前於五十五年一月十六日與被告辰
    ○○、己○○及訴外人江明芳（即被告壬○○、丑○○、庚○○、辛○○、甲○○、卯○○、丁○○、戌○○○、酉○○○、戊○○、丙○○、乙○○、子○○○之被繼承人）簽訂系爭買賣契約，承買訴外人江萬枝所有坐落桃園縣中壢市○○段第一三九地號土地應有部分五分之一全部（此買賣標的之土地所有權應有部
    分嗣由被告十七人繼承取得，詳如後述），且被告癸○○、未○○亦承諾出賣，
    依系爭買賣契約書第一條及第五條之約定，被告應配合辦理買賣標的土地相關之
    所有權移轉登記手續，然遲未辦理。而訴外人陳阿安已於七十二年八月三十一日
    死亡，其妻即訴外人陳鄒招妹則早於六十三年十月十日死亡，訴外人陳阿安之繼
    承人本應有訴外人陳蘭英、陳新加及原告等四人，惟訴外人陳蘭英、陳新加二人
    前已依法拋棄其繼承權，則依民法第一千一百七十六條第一項及第一千一百四十
    八條之規定，原告自因繼承取得訴外人陳阿安依據系爭買賣契約所生之請求權。
    另前開為系爭買賣契約標的之土地，經變更地號為同縣市○○段第八三八地號後
    ，原告向鈞院訴請分割此筆土地，經鈞院以八十五年度訴字第一五○四號民事判
    決判命分割，由被告等取得分割後之第八三八地號土地所有權全部及系爭土地所
    有權應有部分五分之一之公同共有，並於判決確定後之八十七年六月十日辦妥繼
    承及分割登記在案。被告或為系爭買賣契約之出賣人，或為出賣人之繼承人，惟
    經辦妥繼承及分割登記後，仍拒不依系爭買賣契約履行將上開分割取得之第八三
    八地號土地所有權及系爭土地之公同共有權利移轉登記予原告之義務，原告乃於
    八十七年四月二十日訴請被告將第八三八地號土地所有權全部移轉登記予原告公
    同共有，並經鈞院以八十七年度訴字第四八六號民事判決原告勝訴，且於八十九
    年四月二十日判決確定在案。原告係疏未於上開訴訟中一併請求被告移轉系爭土
    地之公同共有權利，然此仍不礙於被告應履行系爭買賣契約所約定移轉系爭土地
    公同共有權利之義務，爰引用鈞院八十七年度訴字第四八六號暨八十五年度訴字
    第一五○四號民事判決所認定之事實及適用之證據，並依系爭買賣契約之約定及
    民法第三百四十八條之規定，訴請判決如聲明所示等語。
    被告未○○僅聲明駁回原告之訴；被告癸○○則以其並未出售系爭土地等語抗辯
    ；另被告壬○○、丑○○、庚○○、辛○○、甲○○、卯○○、丁○○、戌○○○、酉○○○、戊○○、丙○○、乙○○、子○○○、辰○○、己○○則均未於
    言詞辯論期日到場，亦未提出書狀作何聲明或陳述。
二、經查，原告主張其被繼承人即訴外人陳阿安於五十五年一月十六日與被告辰○○
    、己○○、訴外人江明芳簽訂系爭買賣契約，由被告癸○○見證同意，承買訴外
    人江萬枝所有之上開土地，被告未○○亦出具同意書確認上開土地係由其被繼承
    人即訴外人江金妹之母親即訴外人江邱甘妹與兄長即訴外人江明芳等人為維持家
    庭生活需要，於五十五年間即出售予訴外人陳阿安等情，且訴外人江萬枝係於四
    十九年四月十日死亡，於死亡時其法定繼承人有其妻即訴外人江邱甘妹、次子即
    被告癸○○、三子即訴外人江日芳（已於四十六年二月九日死亡）之女即被告己○○代位繼承、四子即訴外人江明芳、五子即被告辰○○、四女即訴外人江金妹
    共同繼承，而訴外人江萬枝之配偶江邱甘妹亦於六十九年三月三十日死亡，另其
    後訴外人江明芳亦已死亡，其繼承人則有被告壬○○、丑○○、庚○○、辛○○
    、甲○○、卯○○、丁○○、戌○○○、酉○○○、戊○○、丙○○、乙○○、
    子○○○等十三人，故系爭土地訂立時為訴外人江萬枝所有之前開買賣標的土地
    之所有權應有部分，即由被告十七人因繼承而公同共有。又訴外人陳阿安於七十
    二年八月三十一日死亡，其妻即訴外人陳鄒招妹則早於六十三年十月十日死亡，
    而訴外人陳阿安之繼承人本應有訴外人陳蘭英、陳新加及原告等四人，惟訴外人
    陳蘭英、陳新加二人前已依法拋棄其繼承權，則原告二人為訴外人陳阿安之法定
    繼承人之事實，業據其提出土地買賣契約書一份、土地登記謄本一份、本院八十
    五年度訴字第一五○四號、八十七年度訴字第四八六號民事判決書各一份為證，
    並經本院依職權調本院八十五年度訴字第一五○四號、八十七年度訴字第四八六
    號民事卷宗查核，前揭事實亦經原告於本院八十七年度訴字第四八六號事件審理
    中，提出繼承系統表及
    簿謄本四份、地價證明書影本一份、印鑑證明二份、同意書一份為證，被告丑○○、丁○○於該訴訟事件中，對上開文書之真正亦不爭執，且經被告壬○○於本
    院八十五年度訴字第一五○四號原告午○○所提分割共有物之民事訴訟事件中自
    承：「我為江氏家後代，我們的部分已賣給午○○了，但未辦理登記，故原告（
    指午○○）要將Ａ部分分給我們江氏，我們沒有意見。」（見該卷八十六年三月
    十三日勘驗筆錄），是堪信原告此部分主張為真實。至被告癸○○雖抗辯以其並
    未出賣上開土地等語，惟其所辯與前述調查證據之結果相左，其又未能舉證以實
    其說，自難採信。
三、按繼承人自繼承開始時，除本法另有規定外，承受被繼承人財產上之一切權利、
    義務，民法第一千一百四十八條前段定有明文。經查，系爭買賣契約訂約時之買
    受人為訴外人陳阿安，出賣人則為被告辰○○、己○○、訴外人江明芳，而被告
    癸○○已於系爭買賣契約上見證人欄簽章同意，另被告未○○亦出具同意書確認
    上開土地已經系爭買賣契約出賣予訴外人陳阿安無誤，是系爭買賣契約應負出賣
    人責任者，即為被告辰○○、己○○、訴外人江明芳、被告癸○○四人，然訴外
    人江明芳已死亡，其繼承人則有被告壬○○、丑○○、庚○○、辛○○、甲○○
    、卯○○、丁○○、戌○○○、酉○○○、戊○○、丙○○、乙○○、子○○○
    等十三人，則訴外人江明芳依系爭買賣契約所應負之義務，依上開民法之規定，
    應由其上述繼承人承受之，亦即應負系爭買賣契約出賣人義務者即為被告共十七
    人，此已經本院於八十七年度訴字第四八六號民事確定判決中認定在卷，並據本
    院調閱上開卷宗查核屬實，是本院就此同一事實，自不得為相反之認定。再查，
    系爭買賣契約之買受人即訴外人陳阿安於七十二年八月三十一日死亡，其妻即訴
    外人陳鄒招妹則早於六十三年十月十日死亡，而訴外人陳阿安之繼承人本應有訴
    外人陳蘭英、陳新加及原告等四人，惟訴外人陳蘭英、陳新加二人前已依法拋棄
    其繼承權，故原告二人為訴外人陳阿安之法定繼承人之事實，前亦認定，則依上
    開民法之規定，原告二人自因繼承開始而承受訴外人陳阿安因系爭買賣契約所生
    之權利無誤。
四、按物之出賣人，負交付其物於買受人，並使其取得該物所有權之義務，民法第三
    百四十八條第一項定有明文。再按「買賣之土地應於出賣人完成繼承登記同時移
    轉與乙方（即訴外人陳阿安），不得延遲。」系爭買賣契約第五條亦有約定。又
    按繼承人有數人時，在分割遺產前，各繼承人對於遺產全部為公同共有，民法第
    一千一百五十一條另有明文。系爭土地為被告所公同共有，且被告應承受系爭買
    賣契約所定出賣人之義務而將系爭土地公同共有之權利移轉登記予買受人，原告
    則承受系爭買賣契約所定買受人之權利，前已述及，則原告據此請求被告應將系
    爭土地公同共有之權利部分，移轉登記予原告公同共有，自屬有據。
五、從而，原告依民法繼承之法律關係及同法第三百四十八條第一項規定、系爭買賣
    契約第五條約定之法律關係，請求被告應將所公同共有系爭土地應有部分五分之
    一之土地所有權移轉登記予原告公同共有，為有理由，應予准許。
據上論結，本件原告之訴為有理由，依民事訴訟法第三百八十五條第一項前段、第八
十五條第二項，判決如主文。
中　　　華　　　民　　　國　　九十三　　年　　　十　　　月　　二十九　　日
                                臺灣桃園地方法院民事第二庭
                                    法      官  張震武
右為正本係照原本作成
如對本判決上訴，須於判決送達後廿日內向本院提出上訴狀
中　　　華　　　民　　　國　　九十三　　年　　　十　　　月　　二十九　　日
                                    法院書記官  惠  莊
